【裁判字號】    97,易,1723
【裁判日期】    971027
【裁判案由】    違反毒品危害防制條例
【裁判全文】
臺灣彰化地方法院刑事判決              97年度易字第1723號
公  訴  人  臺灣彰化地方法院檢察署檢察官
被      告  甲○○
                    (現於臺灣彰化監獄執行中)
上列被告因違反毒品危害防制條例案件，經檢察官提起公訴（97
年度毒偵字第3170號），本院判決如下：
    主  文
甲○○施用第二級毒品，處有期徒刑柒月。
    犯 罪 事 實
一、甲○○前於民國87年間，因施用毒品案件，經本院以87年度
    毒聲字第1717號裁定送觀察、勒戒後，認有繼續施用毒品之
    傾向，復經本院以87年度毒聲字第2133號裁定令入戒治處所
    施以強制戒治，嗣經本院以88年度毒聲字第2552號裁定停止
    戒治，所餘期間付保護管束，復經本院以88年度毒聲字第41
    50號裁定撤銷保護管束施以強制戒治，於89年3月24日執行
    完畢出監。又於92年間，因施用第二級毒品案件，經臺灣彰
    化地方法院檢察署檢察官聲請強制戒治並提起公訴，聲請強
    制戒治部分，經本院以92年度毒聲字第2371號裁定令入戒治
    處所施以強制戒治，嗣因毒品危害防制條例修正，而於93年
    1月9日報結釋放；起訴部分則經本院以92年度易字第1423號
    判決判處有期徒刑3月確定；於93年間，因連續施用第一級
    毒品案件，經本院以93年度訴字第868號判決判處有期徒刑8
    月，上訴後，經臺灣高等法院臺中分院以94年度上訴字第35
    4號判決駁回上訴確定；因施用第二級毒品案件，經本院以9
    3年度易字第787號判決判處有期徒刑5月確定，上開分別確
    定之2罪，嗣經臺灣高等法院臺中分院以94年度聲字第321號
    裁定定其應執行刑為有期徒刑1年確定；於94年間，因施用
    第二級毒品案件，經本院以94年度易字第243號判決判處有
    期徒刑7月確定；因施用第一級毒品案件，經本院以94年度
    訴字第623號判決判處有期徒刑10月確定，上開分別確定之
    數罪，經送監接續執行，於95年11月21日縮短刑期假釋出監
    ，嗣於假釋期間因施用第二級毒品案件，經本院以96年度易
    字第1260號判決判處有期徒刑1年2月，並撤銷前開假釋（不
    構成累犯）。詎仍不知悔改，基於施用第二級毒品甲基安非
    他命之犯意，於97年7月6日晚上8時許，在其位於彰化縣大
    村鄉新興村港後巷6號住所處，以將甲基安非他命放在玻璃
    吸食器，再以火燒烤以吸食煙霧之方式，施用第二級毒品甲
    基安非他命1次。嗣為警查獲，始知悉上情。
二、案經彰化縣警察局員林分局報請臺灣彰化地方法院檢察署檢
    察官偵查起訴。
    理  由
一、上揭事實，業據被告甲○○迭於警、偵訊中及本院審理時均
    坦承不諱，且其於97年7月9日為警查獲時所採取之尿液，經
    送鑑驗結果，確呈安非他命、甲基安非他命陽性反應，此有
    彰化縣警察局員林分局委託檢驗尿液代號與真實型名對照認
    證單、詮昕科技股份有限公司97年7月16日所出具之濫用藥
    物尿液檢驗報告及中山醫學大學附設醫院檢驗科藥物檢測中
    心97年8月21日出具之尿液檢驗複驗報告各1紙附卷可稽，應
    認被告之自白應與事實相符，洵堪採信。次按毒品危害防制
    條例於92年7月9日修正公布，自93年1月9日施行，其中第20
    條、第23條將施用毒品之刑事處遇程序，區分為「初犯」及
    「5年內再犯」、「5年後再犯」。依其立法理由之說明：「
    初犯」，經觀察、勒戒或強制戒治後，應為不起訴處分或不
    付審理之裁定；經觀察、勒戒或強制戒治執行完畢釋放後，
    「5年內再犯」者，因其再犯率甚高，原實施之觀察、勒戒
    及強制戒治既已無法收其實效，爰依法追訴或裁定交付審理
    。至於經觀察、勒戒或強制戒治執行完畢釋放後，「5年後
    再犯」者，前所實施之觀察、勒戒或強制戒治已足以遮斷其
    施用毒品之毒癮，為期自新及協助其斷除毒癮，仍適用「初
    犯」規定，先經觀察、勒戒或強制戒治之程序。從而依修正
    後之規定，僅限於「初犯」及「5年後再犯」2種情形，始應
    先經觀察、勒戒或強制戒治程序。倘被告於5年內已再犯，
    經依法追訴處罰，縱其第3次（或第3次以上）再度施用毒品
    之時間，在初犯經觀察、勒戒或強制戒治執行完畢釋放5年
    以後，已不合於「5年後再犯」之規定，且因已於「5年內再
    犯」，顯見其再犯率甚高，原實施觀察、勒戒或強制戒治，
    已無法收其實效，即應依該條例第10條處罰（最高法院95年
    度第7次刑事庭會議決議）。查本件被告曾前因施用毒品案
    件，經本院以87年度毒聲字第1717號裁定送觀察、勒戒後，
    認有繼續施用毒品之傾向，復經本院以87年度毒聲字第2133
    號裁定令入戒治處所施以強制戒治，嗣經本院以88年度毒聲
    字第2552號裁定停止戒治，所餘期間付保護管束，復經本院
    以88年度毒聲字第4150號裁定撤銷保護管束施以強制戒治，
    於89年3月24日執行完畢出監。再於92年間，因施用第二級
    毒品案件，經臺灣彰化地方法院檢察署檢察官聲請強制戒治
    並提起公訴，聲請強制戒治部分，經本院以92年度毒聲字第
    2371號裁定令入戒治處所施以強制戒治，嗣因毒品危害防制
    條例修正，而於93年1月9日報結釋放；起訴部分則經本院以
    92年度易字第1423號判決判處有期徒刑3月確定；又於93年
    間，因連續施用第一級毒品案件，經本院以93年度訴字第
    868號判決判處有期徒刑8月，上訴後，經臺灣高等法院臺中
    分院以94年度上訴字第354號判決駁回上訴確定；因施用第
    二級毒品案件，經本院以93年度易字第787號判決判處有期
    徒刑5月確定，上開分別確定之2罪，嗣經臺灣高等法院臺中
    分院以94年度聲字第321號裁定定其應執行刑為有期徒刑1
    年確定；又於94年間，因施用第二級毒品案件，經本院以94
    年度易字243號判決判處有期徒刑7月確定；因施用第一級毒
    品案件，經本院以94年度訴字第623號判決判處有期徒刑10
    月確定，上開分別確定之數罪，經送監接續執行，於95年11
    月21日縮短刑期假釋出監，嗣於假釋期間因施用第二級毒品
    案件，經本院以96年度易字第1260號判決判處有期徒刑1年2
    月，並撤銷前開假釋（不構成累犯）等情，有臺灣高等法院
    被告前案紀錄表及臺灣彰化地方法院檢察署刑案資料查註紀
    錄表各1份在卷足憑，而被告本件施用第二級毒品之犯行，
    雖係在前次強制戒治執行完畢5年後所犯，惟被告於上開強
    制戒治執行完畢5年內，曾因施用毒品案件經法院宣示判決
    並確定，已詳述如前，顯見其並非於強制戒治執行完畢後5
    年內均無任何施用毒品之犯行，則依前揭決議，被告所為
    本件施用第二級毒品之犯行，已無「初犯」規定之適用，自
    毋須再重新施予觀察、勒戒或強制戒治之處遇程序，而應依
    毒品危害防制條例第23條第2項規定，直接訴追處罰。綜上
    所述，本件犯罪事證已臻明確，被告前開犯行確堪認定，應
    予依法論科。
二、核被告所為，係犯毒品危害防制條例第10條第2項之施用第
    二級毒品罪。被告為施用毒品而持有第二級毒品，其持有之
    低度行為應為施用之高度行為所吸收，不另論罪。爰審酌被
    告前有施用毒品之不良素行，歷經強制戒治之執行程序後，
    仍未能徹底戒絕毒品，顯見其意志不堅，惟念其施用毒品乃
    自戕一己之身體健康，尚未危害他人，且犯後坦承犯行，暨
    其施用毒品之犯罪動機、目的、手段及其智識程度、生活狀
    況等一切情狀，量處如主文所示之刑。
據上論斷，應依刑事訴訟法第273條之1第1項、第299條第1項前
段，毒品危害防制條例第10條第2項，判決如主文。
本案經檢察官紀雅惠到庭執行職務。
中    華    民    國    97    年    10    月    27    日
                  刑事第二庭  法  官  羅  永  安
以上正本證明與原本無異。
如不服本判決，應於判決送達後10日內，向本院提出上訴書狀，
上訴書狀應「敘述具體上訴理由」，並按他造當事人之人數附繕
本。「切勿逕送上級法院」。
中    華    民    國    97    年    10    月    27    日
                              書記官  魏  嘉  信
附錄本案論罪科刑法條全文：
毒品危害防制條例第10條
施用第一級毒品者，處 6 月以上 5 年以下有期徒刑。
施用第二級毒品者，處 3 年以下有期徒刑。


司法院資訊處製作；財團法人民間司法改革基金會備份。
